【裁判字號】    91,訴,178
【裁判日期】    920814
【裁判案由】    殺人未遂等
【裁判全文】
臺灣嘉義地方法院刑事判決                          九十一年度訴字第一七八號
    公  訴  人  臺灣嘉義地方法院檢察署檢察官
    被      告  甲○○
    指定辯護人  本院公設辯護人  乙○○
右列被告因殺人未遂等案件，經檢察官提起公訴（九十年度偵字第六四０九、七三五
一號、九十一年度偵字第一０一七、一一一三號），本院判決如左：
    主  文
甲○○共同殺人未遂，累犯，處有期徒刑拾伍年，扣案之具殺傷力之仿ＣＯＬＴ廠半
自動手槍製造之金屬玩具改造手槍壹支（槍枝管制編號0000000000）沒收
；又行使變造汽車駕駛執照，足以生損害於公眾及他人，累犯，處有期徒刑參月，扣
案之汽車駕駛執照上甲○○之照片壹張沒收之。應執行有期徒刑拾伍年壹月，扣案之
具殺傷力之仿ＣＯＬＴ廠半自動手槍製造之金屬玩具改造手槍壹支（槍枝管制編號0
000000000）及汽車駕駛執照上甲○○之照片壹張均沒收。
    事  實
一、甲○○曾因搶奪罪，經最高法院判處有期徒刑二年確定，於民國九十年三月二日
    縮減刑期滿執行完畢。
二、緣陳玉蘭係丙○○之生母，為丙○○之法定繼承人之一，其以丙○○或自己為要
    保人，並均以丙○○為被保險人，分別於八十七年、八十九年間向三商美邦人壽
    保險股份有限公司（下稱三商人壽）、國泰人壽保險股份有限公司（下簡稱國泰
    人壽）投保（投保之險種、金額、時間、受益人、保單號碼等項，均如附表所示
    ）。而陳玉蘭因其日常花費甚高，經濟狀況不佳，竟圖謀以製造假車禍之方式殺
    害丙○○以詐領保險金，商由林慶富、張太興代尋殺手，並利用其與張太興及不
    知情之石錦興一同前往台灣台南地方法院開庭之機會，告知張太興有關丙○○之
    特徵、上班地點、路徑及所騎乘之機車車號等資料，而於九十年二、三月間，林
    慶富知悉其友人甲○○亦需款周轉，因而將陳玉蘭欲找人製造假車禍領取保險金
    之訊息告知甲○○，透過林慶富居間介紹，陳玉蘭與甲○○達成協議，願以一百
    五十萬元之代價僱請甲○○製造假車禍殺害丙○○以詐領保險金，陳玉蘭為此另
    向張太興借用其車牌號碼Ｃ八—五四二０號黑色ＢＭＷ自小客車作為犯案工具，
    張太興、林慶富、陳玉蘭三人與甲○○共同基於殺人之犯意聯絡（陳玉蘭、張太
    興、林慶富另經本院以九十一年度重訴字第一號刑事判決分別判處死刑、無期徒
    刑），先由張太興駕駛上開自小客車搭載林慶富、甲○○二人前去台南市○○路
    及台南縣永康市影劇三村等處勘查丙○○上班處所及住處之地形、路徑，並告知
    丙○○之特徵、所騎乘之機車車牌號碼等項，並於九十年三月下旬時，由張太興
    駕駛上開自小客車至台南縣影劇三村大門對面路口（位於台南縣永康市○○路）
    交予甲○○，並由甲○○在該處等待丙○○，惟因甲○○多次無法跟上丙○○所
    騎乘之機車，且在市區無法下手衝撞而作罷。林慶富、張太興及甲○○等人將此
    一狀況告知陳玉蘭，陳玉蘭遂要其等至中山高速公路台南仁德交流道（下簡稱仁
    德交流道）附近車輛較少之路段埋伏等候，再由其以電話約丙○○外出至仁德交
    流道見面，途中由甲○○伺機製造車禍殺害丙○○，商議既定，陳玉蘭便於九十
    年三月三十日晚上八時四十二分許，以其所有0000000000號行動電話
    ，撥打丙○○所持用0000000000號行動電話，佯以交付零用金為由，
    約丙○○至仁德交流道附近之統一便利商店見面，張太興則於之前即駕駛其所有
    之上開自小客車至台南縣永康市○○路九八五號附近路旁將車交予甲○○，而林
    慶富、張太興二人則共乘車號不詳之機車至影劇三村文化中心前（位於台南縣永
    康市○○路一一二巷五三弄附近）等候，監控丙○○出門之行蹤以通知甲○○，
    甲○○則將上開自小客車停放於台南縣永康市○○路七一巷與裕農路交叉路口紅
    綠燈處埋伏，張太興、林慶富二人見丙○○接獲陳玉蘭通知而騎乘車牌號碼不詳
    之機車出門後，便以電話通知甲○○注意，並共乘機車由後尾隨，惟因丙○○騎
    乘機車過快，林慶富、張太興二人因而未能緊跟，嗣林慶富、張太興二人騎至甲
    ○○埋伏處，見甲○○並未駕車追趕，便告知甲○○丙○○之機車已經過，甲○
    ○情急之下遂駕駛上開自小客車右轉與中山高速公路平行之台南縣永康市○○路
    欲追趕衝撞丙○○，未久即在文德路位於裕平街與裕英街間路段不慎撞及路旁水
    泥柱發生車禍，因而未得逞。張太興、林慶富二人隨後到達車禍現場，並由張太
    興以電話通知尚在白河住處之陳玉蘭，再由不知情之石錦興駕車搭載陳玉蘭到場
    處理，並由石錦興以其所有台南區中小企業銀行信用卡（卡號：0000000
    000000000）刷卡僱請拖吊車前來處理，陳玉蘭於車禍發生後，並於同
    日晚上八時五十五分許，打電話通知丙○○無須赴約，並佯稱：在高速公路發生
    車禍無法到場云云，以掩飾上情。
三、陳玉蘭於甲○○製造假車禍失敗後，因尚須支付張太興修車之費用，且為遂其殺
    害丙○○以圖領保險金之目的，因而與林慶富、甲○○等人於九十年四月初在其
    位於台南縣白河鎮上開住處商議以槍枝殺害丙○○以詐領保險金，並推由甲○○
    持槍實施殺害丙○○之行為，代價仍為一百五十萬元，獲甲○○之應允後，林慶
    富、甲○○並向張太興商借改造槍枝作案，適張太興知悉劉火木（已於民國八十
    八年死亡）生前留有具殺傷力之仿ＣＯＬＴ廠半自動手槍製造之金屬玩具改造手
    槍一支（獲案槍枝管制編號0000000000）及改造子彈五發（公訴人誤
    為三發），藏置於嘉義縣白河鎮草店里南二高橋墩處，林慶富、甲○○遂向張太
    興商借槍枝使用，而張太興因亟欲由甲○○之報酬中拿回修車款，乃同意提供上
    開劉水木所藏置之改造手槍及子彈供甲○○使用，張太興、林慶富、甲○○、與
    陳玉蘭四人遂共同基於持槍殺人之犯意聯絡，先由張太興於九十年四月初某日至
    前開藏槍地點取出上開劉火木所藏置之改造手槍、子彈而非法持有後，林慶富與
    甲○○於九十年四月十二日前數日（正確日期不詳）一同前往位於台南縣白河鎮
    新厝仔一五四號「吉良堂」神壇後方，由張太興將該改造手槍、子彈交予甲○○
    非法持有之，甲○○取得槍、彈後，便數次與張太興或林慶富欲跟蹤丙○○下手
    而無機會，嗣九十年四月十二日下午某時，林慶富與甲○○約在台南縣永康市某
    公園處會合，由林慶富提供其所有車牌號碼ＰＥＧ—六六一號重型機車供甲○○
    騎用，由甲○○在丙○○下班返家途中埋伏，林慶富則在丙○○位於台南市○○
    路○段上班處監視丙○○行蹤，同日下午六時三十分許，林慶富發現丙○○自其
    位於台南市○○路○段上班處下班返家時，便以電話通知甲○○，並騎乘車號不
    詳之機車尾隨，甲○○則騎乘上開機車在丙○○返家途中埋伏跟蹤，並於發現丙
    ○○行蹤後，趁丙○○停車購物之際，預往台南縣永康市○○街六○號對面之停
    車棚埋伏，嗣見丙○○行經該處，甲○○即以隨手撿拾之木棍（未據扣案）毆擊
    丙○○頭部致其人、車倒地後，再持前開槍枝近距離正面連發三槍，惟第一發及
    第三發均未擊發，第二發子彈則自丙○○左胸射入，嵌於丙○○右側胸腔處。甲
    ○○於開槍後，旋騎乘上開機車朝台南縣永康市○○○路方向逃逸，並至上開公
    園停車處與林慶富會合後逃逸。丙○○經送台南奇美醫院急救，始倖免於難。甲
    ○○則於作案後，將未用之改造子彈二顆丟棄，然後將上開改造之槍枝歸還張太
    興，嗣經警循線查獲上情，並經張太興帶同警方前往上開藏槍處取出上開改造手
    槍。甲○○知事發，警方追緝甚急，為掩飾其身分，竟意圖為自己不法之所有，
    侵占其於九十年十二月下旬某日，在台南市○○街拾得之謝長泰汽車駕駛執照一
    張，旋於翌日，在台南市○○路某飯店內，換貼自己之照片於上開汽車駕駛執照
    ，而變造之，足生損害於謝長泰本人及監理機關管理之正確性，嗣於九十一年二
    月七日晚上九時三十分許，遇警執行拘提之際，出示上開變造之汽車駕駛執照以
    供查驗，隨為警發現有異而查獲上情，並扣得變造之汽車駕駛執照一張。
四、案經嘉義縣警察局報請台灣嘉義地方法院檢察署檢察官偵查起訴。
    理  由
一、訊據被告甲○○對右揭事實均坦白承認，核與共犯張太興、林慶富於本院九十一
    年度重訴字第一號案件內之供述（見本院卷第一一三六至一一三七頁、第一一三
    八至第一一三九頁、第一二九七頁；本院卷第一二七０至第一二七二頁），及被
    害人丙○○於警訊、偵查及本院審理時指述之情節均相符。而被告及共犯張太興
    、林慶富等人於其等為製造車禍撞死丙○○之過程中，被告係於何處埋伏、共犯
    張太興、林慶富於何處開始跟蹤被害人丙○○、被告駕駛共犯張太興所有之上開
    自小客車係於何處撞及路旁水泥柱等情，亦經本院帶同被告及共犯張太興前往各
    地點勘驗屬實，經核與被告及共犯張太興、林慶富前開所述各節相符，此有本院
    九十一年重訴字第一號內所附勘驗筆錄一份及照片十五張在卷可參（見本院九十
    一年度重訴字第一號卷第一二三七頁至第一二四二之一頁）。又被害人丙○○為
    共犯陳玉蘭與前夫羅家克所生，為共犯陳玉蘭之親生子，此業據被害人丙○○陳
    述明確，並有法務部戶役政連結作業系統查詢結果資料一份在卷可參（見九十一
    年度偵字第一一一三號卷影本第六０頁），足見共犯陳玉蘭與被害人丙○○確為
    母子。被告持以槍殺被害人丙○○所持之槍枝（槍枝管制編號：0000000
    000號），經送內政部警政署刑事警察局鑑定結果，認係仿ＣＯＬＴ廠半自動
    手槍製造之金屬玩具手槍更換已貫通之土造槍管改造而成之改造手槍，機械性能
    良好，可供擊發子彈使用，具殺傷力，亦有該局九十年十月二十四日刑鑑字第二
    ○一七七六號鑑驗通知書影本一份在卷可稽（見九十一年偵字第一一一三號偵查
    卷影本第九頁）。按持具殺傷力之槍、彈朝人體重要部位（如胸部、頭部、腹部
    ）射擊，足以戕害人之生命，並導致死亡之結果，此為一般人所知之常識，被告
    甲○○持上開具殺傷力之槍枝近距離朝被害人丙○○開槍，且連開三槍，第一槍
    朝被害人丙○○胸部開槍未擊發，第二槍擊中被害人丙○○之胸部，第三槍朝向
    丙○○之頭部射擊，亦未擊發之情，除據被害人丙○○陳述甚明外，並為被告於
    警訊、偵審中供述明確，而被害人丙○○亦因上開槍傷，子彈由其左胸口進入，
    卡在右胸口處，經醫治後始倖免於難，亦有奇美醫院病歷資料影本一份在卷可查
    （見本院卷第一三二八頁、第一三一九頁至一三九七頁），足見被告持上開改造
    手搶對被害人丙○○行兇時，確係基於殺人之犯意而為。且共犯陳玉蘭或被害人
    丙○○為要保人，而均以被害人丙○○為被保險人，分別向三商人壽及國泰人壽
    投保如附表所示之金額（詳如附表所示），亦有三商人壽九十一年二月二十七日
    三法字第００００九號函影本一份及三商人壽要保書影本三份、國泰人壽要保書
    影本一份在卷可稽（見九十一年度偵字第一一一三號卷影本第一八至四四頁），
    依據該些保險資料所示，被告陳玉蘭於被害人丙○○死亡時，可獲得一千餘萬元
    之保險金理賠。末扣案之汽車駕駛執照確為謝長泰真正之駕駛執照，有交通部公
    路局嘉義區監理所台南監理站九十二年一月六日南監字第０九二０００００一五
    號函在卷可稽。綜上，本件事證明確，被告犯行堪以認定。
二、核被告甲○○所為係犯刑法第二百七十一條第一項、第二項之殺人未遂罪，槍砲
    彈藥刀械管制條例第十一條第四項之未經許可持有其他可發射子彈槍枝罪、第十
    二條第四項未經許可持有子彈罪及刑法第三百三十七條之侵占遺失物罪、第二百
    十六條、第二百十二條之刑使變造特種文書罪。被告與共犯陳玉蘭、張太興、林
    慶富就上開殺人未遂罪及未經許可持有其他可發射子彈槍枝、子彈罪間，有犯意
    聯絡及行為分擔，皆為共同正犯。被告變造特種文書為行使特種文書所吸收，不
    另論罪。被告以一持有行為而同時觸犯未經許可持有其他可發射子彈之槍枝及子
    彈二罪，應依刑法第五十五條之規定，論以想像競合犯，並從一重之未經許可持
    有其他可發射子彈之槍枝罪處斷。又被告二次殺害被害人丙○○未遂之行為，乃
    為遂行其等一個殺害被害人丙○○犯意之行為，應為接續犯；被告殺人未遂與未
    經許可持有其他可發射子彈之槍枝，及侵占遺失物與行使變造特種文書間，均有
    方法結果之牽連關係，從一重之殺人未遂及行使變造特種文書罪處斷。至被告所
    犯上開殺人未遂及行使變造特種文書罪間，犯意各別，行為互異，犯罪構成要件
    亦不同，自應分論併罰。查被告有如事實欄所載之前科及經執行完畢，此有臺灣
    高等法院被告全國前案紀錄表在卷可按，其於有期徒刑執行完畢後，五年以內再
    犯本件有期徒刑以上之本罪，為累犯，除殺人罪法定本刑死刑、無期徒刑部分依
    法不得加重外，有期徒刑部分依法加重其刑。被告已著手犯罪之實施，而未至被
    害人死亡之結果，為未遂犯，依刑法第二十六條前段之規定減輕其刑。爰審酌被
    告張太興年輕力壯，竟不思戮力工作以貢獻社會，僅貪圖個人利益，即視人命如
    草芥，以具殺傷力之槍枝朝被害人要害近距離開槍，手段殘暴，惟其經查獲後即
    坦承犯行，嗣更詳細供述共犯參與之情節，而利本院發現真實，深具悔意，犯後
    態度良好，且在全案中尚非居於主導地位等一切情狀，分別量處被告如主文所示
    之刑，並定執行刑。又扣案之具殺傷力可發射子彈之改造手槍（槍枝管制編號：
    0000000000號），屬違禁物，應依刑法第三十八條第一項第一款宣告
    沒收。另共犯張太興原交付被告子彈五顆，被告於槍殺被害人丙○○時，發射三
    顆，已不具殺傷力，失其違禁物之性質，其餘二顆業已丟棄，未據扣案，業據被
    告供述在卷，應已滅失，為免執行之困難，爰不予宣告沒收。至扣案之汽車駕駛
    執照上被告之照片一張為被告所有供犯罪所用，為被告陳明在卷，爰依刑法第三
    十八條第一項第二款沒收之。
據上論斷，應依刑事訴訟法第二百九十九條第一項前段，槍砲彈藥刀械管制條例第十
一條第四項、第十二條第四項，刑法第十一條前段、第二十八條、第二百七十一條第
一項、第二項、第三百三十七條、第二百十六條、第二百十二條、第五十五條、第二
十六條前段、第四十七條、第五十一條第五款、第三十八條第一項第一款、第二款，
罰金罰鍰提高標準條例第一條前段，判決如主文。
本案經檢察官陳鈴香到庭執行職務
中      華      民      國      九十二    年      八    月      十四    日
                                臺灣嘉義地方法院刑事第一庭
                                        法  官  劉  瓊  雯
右正本證明與原本無異。
如不服本判決，應於判決送達後十日內向本院提出上訴狀( 應附繕本 )。告訴人或被
害人如對於本判決不服者，應具備理由請求檢察官上訴，其上訴期間之計算係以檢察
官收受判決正本之日期為準。
中      華      民      國      九十二    年      八    月      十四    日
                                        書記官  陳  冠  學
附錄：
刑法第二百七十一條
殺人者，處死刑、無期徒刑或十年以上有期徒刑。
前項之未遂犯罰之。
刑法第二百十二條
偽造、變造護照、旅券、免許證、特許證及關於品行、能力、服務或其他相纇之證書
、介紹書，足以生損害於公眾或他人者，處一年以下有期徒刑、拘役或三百元以下罰
金。
刑法第二百十六條
行使第二百十條至第二百十五條之文書者，依偽造、變造文書或登載不實事項之規定
處斷。
刑法第三百三十七條
意圖為自己或第三人不法之所有，而侵占遺失物、漂流物或其他離本人所持有之物者
，處五百元以下罰金。
槍砲彈藥刀械管制條例第十一條第四項
未經許可，持有、寄藏或意圖販賣販賣而陳列第一項所列槍砲者，處一年以上七年以
下有期徒刑，併科新台幣七百萬元以下罰金。
槍砲彈藥刀械管制條例第十二條第四項
未經許可，持有、寄藏或意圖販賣販賣而陳列子彈者，處五年以下有期徒刑，併科新
台幣三百萬元以下罰金。
附表：丙○○保險一覽表
    ├─┬────┬─────────┬─────────┬──────┤
    │一│三商人壽│要保人  ：丙○○  │人壽保險          │            │
    │  │保單號碼│被保險人：丙○○  │九十五萬元        │            │
    │  │0000-000│身故受益人：陳玉蘭│                  │            │
    │  │10、1121│            羅聖青│                  │            │
    │  │-34927  │投保日期：870403  │                  │            │
    ├─┼────┼─────────┼─────────┼──────┤
    │二│三商人壽│要保人  ：陳玉蘭  │個人傷害保險      │            │
    │  │保單號碼│被保險人：丙○○  │五百萬元          │            │
    │  │0000000 │身故受益人：陳玉蘭│                  │            │
    │  │0092    │投保日期：890217  │                  ││
    ├─┼────┼─────────┼─────────┼──────┤
    │三│三商人壽│要保人  ：陳玉蘭  │人壽保險五十萬元  │未指定受益人│
    │  │保單號碼│被保險人：丙○○  │（附加個人傷害保險│，然被告陳玉│
    │  │00000000│身故受益人：未指定│  五百萬元）      │蘭亦為法定繼│
    │  │1502    │投保日期：891231  │                  │承人之一    │
    ├─┼────┼─────────┼─────────┼──────┤
    │四│國泰人壽│要保人  ：陳玉蘭  │人壽保險三十萬元  │            │
    │  │保單號碼│被保險人：丙○○  │（附加個人傷害保險│            │
    │  │00000000│身故受益人：陳玉蘭│五百萬元）        │            │
    │  │        │投保日期：890330  │                  │            │
    └─┴────┴─────────┴─────────┴──────┘


司法院資訊處製作；財團法人民間司法改革基金會備份。
